【裁判字號】    99,上訴,101
【裁判日期】    990514
【裁判案由】    妨害性自主
【裁判全文】
臺灣高等法院花蓮分院刑事判決         99年度上訴字第101號
上  訴  人
即  被  告  甲○○
上列上訴人即被告因犯強制猥褻案件，不服臺灣花蓮地方法院中
華民國99年3月16日98年度訴字第548號第一審判決（起訴案號：
臺灣花蓮地方法院檢察署98年度偵字第4709號），提起上訴，本
院判決如下：
    主  文
上訴駁回。
    理  由
一、按刑事訴訟法第350條、第361條、第362條、第367條規定，
    不服地方法院之第一審判決而上訴者，須提出上訴書狀，並
    應敘述具體理由，此為上訴必備之程式；如所提之書狀未敘
    述上訴理由，或僅曾以言詞陳述上訴理由者，均應於上訴期
    間屆滿後20日內補提理由書於第一審法院。第一審法院經形
    式審查，認逾期未補提上訴理由者，應定期間先命補正；逾
    期未補正者，為上訴不合法律上之程式，應以裁定駁回。倘
    已提出上訴理由，但所提非屬具體理由者，則由第二審法院
    以上訴不合法律上之程式，判決駁回。而所謂具體理由，必
    係依據卷內既有訴訟資料或提出新事證，指摘或表明第一審
    判決有何採證、認事、用法或量刑等足以影響判決本旨之不
    當或違法，而構成應予撤銷之具體事由，始克當之（例如：
    依憑證據法則具體指出所採證據何以不具證據能力，或依憑
    卷證資料，明確指出所為證據證明力之判斷如何違背經驗、
    論理法則）；倘僅泛言原判決認定事實錯誤、違背法令、採
    證違法、判決不公、量刑失之過重或輕縱，而未依上揭意旨
    指出具體事由，或形式上雖已指出具體事由，然該事由縱使
    屬實，亦不足以認為原判決有何不當或違法者（例如：對不
    具有調查必要性之證據，法院未依聲請調查亦未說明理由，
    或援用證據不當，但除去該證據仍應為同一事實之認定），
    皆難謂係具體理由，而應認其上訴為不合法律上之程式（最
    高法院97年台上字第892號判決、97年台上字第3267號判決
    意旨參照）。又緩刑之宣告，係實體法上賦予法院得為自由
    裁量之事項，不得任意指摘為違法。法院行使此項職權時，
    除應審查被告是否符合緩刑之法定要件外，仍應受比例原則
    與平等原則等一般法律原則之支配，以期達成客觀上之適當
    性、相當性與必要性之價值要求。若未違反比例原則、平等
    原則時，自無濫用裁量權之違法（最高法院84年度台上字第
    2649號、95年度台上字第1779號判決意旨參照）。
二、被告上訴意旨略以：被告之母為重度殘障人士，無固定收入
    ，且被告目前為在校就讀之學生，家庭收入主要靠政府補助
    與打零工維持生活，實難以籌措高額罰金。被告前無任何科
    刑紀錄，素行尚佳，因年輕識淺，一時衝動而罹本罪，但犯
    後坦承犯行，並積極與被害人洽談和解未果，頗具悔意，故
    請求依刑法第74條之規定，給予緩刑諭知，被告必定遵守緩
    刑之所有條件等語。
三、查原判決認定被告犯強制猥褻罪，乃依據被告自白、被害人
    及其母親之指訴等為憑，認事用法並無違誤。又於量刑時，
    已就被告無前科紀錄，素行尚佳，目前仍為在校就讀之學生
    ，因年輕識淺，一時衝動，為滿足個人之一時性衝動，漠視
    他人對身體之自主權利，違反被害人之意願而強制撫摸被害
    人身體之動機、手段，致被害人身心受創之犯罪結果，及犯
    罪後坦承犯行，並積極與被害人洽談和解而未果，頗具悔意
    等一切情狀綜合審酌，而量處最低度之有期徒刑6月，予被
    告寬貸，揆諸前揭最高法院判例之意旨，即不能遽指原判決
    有何違法。上訴意旨猶以原判決已經審酌之事由再行爭執，
    並未就原判決如何認定事實、適用法律不當，量刑有何瑕疵
    ，依據卷內資料而為具體指摘，自難認為上訴之具體理由。
四、被告上訴意旨另指稱其家中經濟狀況不佳，難以籌措高額罰
    金乙節，因犯最重本刑為5年以下有期徒刑以下之刑之罪，
    而受6個月以下有期徒刑或拘役之宣告者，而得易科罰金者
    ，除因身心健康之關係，執行顯有困難者，或確因不執行所
    宣告之刑，難收矯正之效或難以維持法秩序者，得以提供社
    會勞動6小時折算1日，易服社會勞動。刑法第41條第2項、
    第4項所明定。本案被告所犯刑法第224條之罪為6月以上5年
    以下有期徒刑，非不得以易科罰金或社會勞動替代宣告刑之
    執行，尚不得僅因被告經濟狀況不佳，即得認應以諭知緩刑
    為當。況且被告雖已表示悔意並向被害人道歉，然被害人及
    其家屬迄未原諒被告，不願與被告和解等情，足見被害人身
    心受創程度尚非輕微，而被告僅因心情不佳，即隨機對被害
    人犯罪，實有執行之必要，以資警惕，是原判決未予緩刑宣
    告，經核洵屬妥適，應予維持。
五、綜上說明，被告之上訴並無具體理由，不合法律上程式，應
    予駁回，並不經言詞辯論為之。
據上論斷，應依刑事訴訟法第367條前段、第372條，判決如主文
。
中    華    民    國    99    年    5     月    14    日
                  刑事庭    審判長法  官  謝志揚
                                  法  官  賴淳良
                                  法  官  劉雪惠
以上正本證明與原本無異。
如不服本判決，應於收受送達後10日內向本院提出上訴書狀，其
未敘述理由者，並得於提起上訴狀後10日內向本院補提理由書（
均須按他造當事人之人數附繕本）「切勿逕送上級法院」。
告訴人或被害人如對於本判決不服者，應具備理由請求檢察官上
訴，其上訴期間之計算係以檢察官收受判決正本之日期為準。
中    華    民    國    99    年    5     月    14    日
                                  書記官 李德霞

司法院資訊處製作；財團法人民間司法改革基金會備份。
